最高法院刑事判決　　　　　　九十四年度台上字第三四二四號
　　上　訴　人　台灣高等法院台中分院檢察署檢察官
　　被　　　告　甲○○
　　　　　　　　　　　　巷10.
　　　　　　　　　　　　12弄.
上列上訴人因被告殺人未遂案件，不服台灣高等法院台中分院中
華民國九十一年八月三十日第二審判決（九十一年度上訴字第六
一０號，起訴案號：台灣台中地方法院檢察署九十年度偵字第七
八０六號），提起上訴，本院判決如下：
    主　文
原判決撤銷，發回台灣高等法院台中分院。
　　理　由
本件原判決以檢察官公訴意旨略稱，被告甲○○於民國八十九年
九月二十一日上午八時許，將其所有Ｘ六─七七七六號小客車交
予友人「陳豐正」（年籍不詳）駕駛。於行經台中市○○路時，
「陳豐正」與被告因不滿朱振鋒駕駛小貨車之速度緩慢，而先在
台中市○○路、水湳路之路口附近，由「陳豐正」緊急煞車，將
朱振鋒所駕駛車輛攔下，並下車毆打朱振鋒後離開。旋因朱振鋒
駕車跟隨在後，「陳豐正」乃於中清路、黎明路之路口，再度攔
下朱振鋒所駕駛車輛，被告並由右前座下車，擋住朱振鋒之車輛
，「陳豐正」即將朱振鋒拖下車毆打，並打電話聯絡友人穆坤雄
（另案處理）駕駛Ａ三－二二二二號小客車，帶同三不詳姓名男
子至該處，與「陳豐正」持磚塊共同毆打朱振鋒。致朱振鋒受頭
部外傷、兩側頭骨骨折、兩側硬腦膜外血腫、鼻樑股骨折、多處
肌肉挫傷、橫紋肌溶解並急性腎衰竭之傷害，當場昏迷，經送醫
救治始倖免於難。因認被告涉犯刑法第二百七十一條第二項、第
一項之殺人未遂罪嫌等情。惟經審理結果，認為不能證明被告犯
罪，乃維持第一審諭知被告無罪之判決，駁回檢察官在第二審之
上訴，固非無見。
惟查：(一)審理事實之法院對於卷內與被告犯罪是否成立有關，且
依法應予調查之證據，如未詳加調查，或雖已調查，仍未調查明
白，則尚難遽為被告有利或不利之認定。原判決以本件與朱振鋒
發生糾葛之人始終為「陳豐正」，發生糾葛之事由亦係「陳豐正
」與朱振鋒之超車及車速問題，並非被告或其相關情事所衍生，
而推論被告並無被訴犯行（見原判決第三頁第十二、十三行）。
然據朱振鋒於警詢時指稱：案發當日，伊在台中巿中清路、黎明
路口，被Ｘ六－七七七六號小客車之一名男子（指「陳豐正」）
毆打。被打後伊欲開車離去，有一名女子（指被告）在伊車前擋
住，該男子又把伊拖下車，叫伊打電話叫人後，又有一部賓士車
到達現場，其中有四名男子下車，另一名微胖男子將伊抓住，之
後另外幾名男子就上前毆打伊，伊即不醒人事等情（見他字第四
０八號卷第七頁）。復經證人即於台中市○○路、黎明路之路口
目擊案發經過之廖美琪於第一審證稱：當時被告拿磚塊打朱振鋒
所駕駛小貨車之擋風玻璃等情（見第一審卷第四一、四二頁）。
則案發當時，朱振鋒似遭被告攔住其所駕駛小貨車，並以磚塊打
擊擋風玻璃後，繼而由「陳豐正」予以毆打，及通知友人前來加
入圍毆。其過程似緊接，且被告一直在場。究竟「陳豐正」等人
毆打朱振鋒時，被告有無在旁助勢，攔阻朱振鋒之去路﹖其與「
陳豐正」等人是否在合同意思範圍以內，各自分擔犯罪行為之一
部，相互利用他人之行為，以達其犯罪之目的，而應對於全部所
發生之結果共同負責﹖又被告自稱「陳豐正」住於台北，卻於八
十九年九月十九日、二十日兩度與被告一同玩樂通宵達旦，且於
事發當日又將車交與「陳豐正」駕駛，足見兩人關係密切，如未
事先聯絡，如何能如期見面約會﹖即令「陳豐正」主動與被告聯
絡，以現在通訊器材之性能，亦能留下「陳豐正」之電話，乃被
告竟故隱其事，諉稱不知「陳豐正」身分，亦不知其電話，均係
「陳豐正」主動聯絡云云，其故安在﹖除故為「陳豐正」隱避外
，是否畏懼「陳豐正」出面應訊，將有洩漏不利事證，不無疑義
。乃原審未就之詳予調查究明，徒以被告未下手毆人，即為前開
推斷，難謂無調查未盡及理由不備之違誤。(二)檢察官公訴意旨指
訴案發當時，「陳豐正」聯絡友人穆坤雄駕駛Ａ三－二二二二號
小客車，帶同另三名不詳姓名男子者至案發地點共同毆打朱振鋒
，使朱振鋒受嚴重傷勢。而據證人廖木全於警詢時證稱：該Ａ三
－二二二二號小客車自八十九年九月一日起至同年十一月十七日
止，由穆坤雄送至台中巿松竹路三段三一六號伊經營之同心汽車
修配廠維修，期間穆坤雄曾前來試車三次（見偵查卷第十五、十
八頁）。復據證人即該Ａ三－二二二二號小客車之所有人吳承暾
證稱：伊委託穆坤雄將該車送往同心汽車修配廠維修（見原審卷
第一０四頁）。又由卷附之委修單以觀，該Ａ三－二二二二號小
客車之廠牌型式為「賓士S320」，於八十九年九月一日進入同心
汽車修配廠維修，在同年十一月十七日出廠，入廠里程數為六萬
九千零十公里（見他字卷第二七、二八頁）。則系爭Ａ三－二二
二二號小客車於本件案發前後期間似於廖木全所經營同心汽車修
配廠維修。該同心汽車修配廠與案發地點之距離及行車時間各為
何﹖案發當時該小客車是否自同心修配廠駛出﹖該小客車有相當
價值，於維修期間似經妥善保管，非經廠方同意，自不得任意駛
出，於前揭維修期間係由何人保管該車﹖案發之八十九年九月二
十一日究由穆坤雄或何人駕駛該車至案發現場﹖該駕車者與「陳
豐正」及被告之關係為何﹖而同心汽車修配廠之負責人廖木全及
員工張坤立於警詢中供稱該車係穆坤雄送修，當日亦經穆坤雄試
車，而於審理中卻推翻前供，否認為穆坤雄及試車，何以前後所
供不符﹖況事發當時該「陳豐正」打電話聯絡人員後，未經幾分
鐘，即有人駕駛本件車輛到場，如駕車之人於接獲電話後再糾集
人員駕車到場，似非短短幾分鐘內所能辦到，是否到場毆打被害
人之人即為穆坤雄或廖木全等人？原審未深入調查釐清疑點，調
查尚有未盡。再者，朱振鋒於原審指述一自稱「賴燈濱」之男子
，持續打電話與伊商談和解之事，並留下「000000000
0號」行動電話，該男子可能係嫌犯，聲請予以查明。經原審向
中華電信股份有限公司台灣北區電信分公司台北北區營業處查詢
，據前揭營業處函覆稱該行動電話之客戶為「林庭瑋」（見原審
卷第四八、四九、九八頁）。則「林庭瑋」與被告之關係如何﹖
其是否參與作案，或知悉何人參與加害朱振鋒﹖亦非無疑。且其
既欲出面和解，其對於本案事實之瞭解如何﹖為求事實之真確，
饒有傳訊該證人查明之必要。乃原審未傳訊該證人詳加調查明白
，亦屬可議。(三)本件事發被害人提出告訴，及被害人陷入昏迷，
並由醫院發出病危通知，事涉殺人重案，詎承辦警局僅詢問車主
及被害家屬，即以無法查明「陳豐正」其人，而函送第一審檢察
署。經檢察官指揮再行調查後，該警局亦僅詢問修車廠會計，作
成不知修車詳情之筆錄函覆敷衍，再經檢察官指責其輕忽，並指
明修車廠人員涉有重嫌，重行指揮發交調查，該警察機關亦僅再
行詢問修車廠負責人及員工張坤立，作成筆錄後函覆，而對於究
竟何人將車開出，其開出情形如何﹖是否修車廠人員涉案，均未
進一步詳查，當時相關人員之電話通聯紀錄復未調閱，任令證據
流失，何以一再輕忽如是﹖內情如何，亦非無疑。乃原審未徹查
明白，亦欠允洽。以上或為上訴意旨所指摘，或為本院得依職權
調查之事項，應認原判決有撤銷發回更審之原因。
據上論結，應依刑事訴訟法第三百九十七條、第四百零一條，判
決如主文。
中　　華　　民　　國　九十四　年　　六　　月　二十三　日
                      最高法院刑事第五庭
                          審判長法官  吳　雄　銘
                                法官  池　啟　明
                                法官  郭　毓　洲
                                法官  吳　三　龍
                                法官  林　永　茂
      本件正本證明與原本無異
                                      書  記  官
中　　華　　民　　國　九十四　年　　六　　月　二十七　日
                                                     ｍ
